【裁判字號】    92,易,115
【裁判日期】    920812
【裁判案由】    詐欺
【裁判全文】
臺灣屏東地方法院刑事判決                          九十二年度易字第一一五號
    公  訴  人  臺灣屏東地方法院檢察署檢察官
    被      告  乙○○
右列被告因詐欺案件，經檢察官提起公訴（九十一年度偵緝字第二一三號），本院判
決如左：
     主  文
乙○○無罪。
     理  由
一、檢察官起訴要旨：
    被告乙○○前曾經營魚貨買賣，經他人介紹而認識飼養珍珠石斑魚之告訴人甲○
    ○。詎被告乙○○竟基於詐欺取財之概括犯意，先後四次於民國九十年十一月三
    十日、十二月三日、十二月五日、十二月七日，向告訴人甲○○詐稱「欲購買珍
    珠石斑魚」云云。告訴人甲○○不疑有他而陷於錯誤，遂予以答應。被告乙○○
    即委託案外人陳秋霖先後四次前往告訴人甲○○位於屏東縣萬丹鄉之魚塭，載運
    珍珠石斑魚共一萬一千七百三十四台斤，計新臺幣（下同）十七萬三千元，被告
    乙○○取得上開石斑魚後即出售得利。被告乙○○因另於九十年十月間向吳文俊
    購買珍珠石斑魚，尚積欠吳文俊十一萬三千元。遂在取得告訴人甲○○交付之石
    斑魚後，交付支票（游順隆為發票人、付款人第一商業銀行灣內分行、發票日九
    十一年一月二十日、帳號０二三三五一、票號ＱＢ0000000、面額三十一
    萬二千元）一張給吳文俊，言明償還積欠告訴人甲○○、吳文俊之上開貨款，並
    囑咐吳文俊在提示上開支票得款、取償後，將剩餘款項匯還乙○○本人。然吳文
    俊屆期提示該支票卻遭退票，吳文俊聯繫被告乙○○，被告告以「再提示一次」
    ，吳文俊照辦，惟仍遭退票，被告乙○○即失去聯繫而避不見面，告訴人甲○○
    始知受騙，因而依據刑法第三百三十九條第一項之詐欺取財罪，訴請處罰。
二、本院的判斷：
  (一)按刑法詐欺罪之成立，以有意圖為自己或第三人不法所有，以詐術使人將本人或
    第三人之物交付為要件。所謂以詐術使人交付，必須被詐欺人因其詐術而陷於錯
    誤，若其所用方法不能認為詐術，亦不致使人陷於錯誤，即不構成該罪，此亦有
    最高法院四十六年度台上字第二六０號判例可資參照。又犯罪事實應依證據認定
    之，無證據不得推定其犯罪事實；不能證明被告犯罪者，應諭知無罪之判決，刑
    事訴訟法第一百五十四條及第三百零一條分別定有明文。所謂認定犯罪事實之證
    據，係指足以認定被告確有犯罪行為之積極證據而言，如未能發現相當證據或證
    據不足以證明，自不能以推測或擬制之方法，以為裁判基礎；認定不利於被告之
    事實，須依積極證據，苟積極證據不足為不利被告之認定時，即應為有利於被告
    之認定，更不必有何有利之證據。認定犯罪事實之證據雖不以直接證據為限，惟
    無論為直接或間接證據，須客觀上於一般人均不致有所懷疑而達於確信之程度者
    ，始可據為有罪之認定，倘其證明尚未達於「確信」之程度，而有合理可疑存在
    時，即難據為被告不利認定。再者，告訴人之告訴，係以使被告受刑事訴追為目
    的，是其陳述是否與事實相符，仍應調查其他證據以資認定，此有最高法院二十
    九年上字第三一０五號、四十年台上字第八十六號、三十年上字第八一六號、五
    十二年度台上字第一三００號、七十六年台上字第四九八六號判例可資參照。
  (二)檢察官指被告乙○○涉嫌犯刑法第三百三十九條第一項之詐欺取財罪，所引用的
    證據，包括告訴人甲○○與證人吳文俊、陳秋霖之證詞，及購買魚貨之收據影本
    五張、前開支票影本一張、退票理由單影本二張，作為論據。訊據被告固坦承於
    右記時間、地點，向告訴人購買珍珠石斑魚，而交付支票遭退票之事實，惟堅詞
    否認有何詐欺取財之犯行，辯稱：上述的支票是一個魚販張明輝給我的，我不知
    道他的票會跳票，他現在也欠我四十幾萬元，我都找不到張明輝，他的電話也都
    打不通，我目前經濟困難，希望告訴人能讓我分期付款等語。
  (三)經查：
    1.證人吳文俊在警察局詢問時及檢察官訊問中均證述：九十年十月間，被告乙○
      ○來找我要買珍珠石斑魚，大概有一萬六千多台斤，總計三十七萬三千多元，
      他分好幾次來載，乙○○第一次有付現金六萬元，後來幾次都是匯款給我，他
      總共給我現金二十六萬元，還欠我尾款十一萬三千元等語（見警卷第六頁背面
      、偵查卷第十頁）。證人陳秋霖在警察局詢問時證述：被告乙○○是鮮鮮魚
      行的老闆，是他要我去甲○○魚塭載魚的等語（見警卷第八頁背面）。足證被
      告乙○○是魚行之負責人，平常以買賣魚貨維生，被告向告訴人甲○○購買上
      述之珍珠石斑魚雖未支付任何款項，惟其向證人吳文俊購買之珍珠石斑魚確有
      支付約七成的貨款予吳文俊，亦可以證明被告並非以吳文俊之交易行為，來取
      得告訴人之信任，以遂其詐騙之伎倆，況如果被告是要蓄意詐騙告訴人，又何
      須支付吳文俊之貨款。
    2.證人吳文俊於檢察官訊問時證述：上述支票係被告於九十年十一月間交給我的
      ，被告說領到錢，是要還我及告訴人甲○○的貨款，剩餘的部分被告要求吳文
      俊再匯回給他等語（見偵查卷第十一頁）。另上述支票發票人游順隆，於九十
      年六月至九十一年一月初止，在第一商業銀行灣內分行支票存款帳戶的資金往
      來均正常頻繁，至九十一年一月十五日後，始有退票之紀錄，此有該帳戶之往
      來明細表及退票明細各一份可參，且該支票係由張明輝背書轉讓予被告等情，
      亦有該支票影本可憑，足認被告所交付予張文俊之支票，係張明輝交付予被告
      ，並非來路不明的人頭支票，是不能因上述之支票遭退票，遽認被告在行為時
      係有欺罔之犯意。
    3.綜上所述，公訴人所舉出之證據及指出證明之方法，並無從證明被告乙○○有
      意圖為自己不法之所有而對告訴人甲○○施用詐術，取得其所有之石斑魚的事
      實，本件應係債務不履行之民事糾葛，難以詐欺取財罪相繩，因不能證明被告
      犯罪，自應諭知被告無罪之判決。
三、適用的法律：
    刑事訴訟法第三百零一條第一項。
中      華民      國      九十二      年      八    月    十二    日
                                      臺灣屏東地方法院刑事第五庭
                                          法  官   羅森德
右正本證明與原本無異。
如不服本判決應於收受本判決後送達後十日內向本院提出上訴書狀，其未敘述上訴理
由者，並得於提起上訴後十日內向本院補提理由書狀（均須按他造當事人之人數附繕
本 ）「切勿逕送上級法院」
                                          書記官   劉音利
中      華      民      國      九十二      年      八    月    十二    日


司法院資訊處製作；財團法人民間司法改革基金會備份。
